【裁判字號】    90,上易,539
【裁判日期】    900411
【裁判案由】    賭博
【裁判全文】
臺灣高等法院高雄分院刑事判決          九十年度上易字第五三九號
    上訴人  台灣屏東地方法院檢察署檢察官
    被  告  乙○
右上訴人因被告賭博案件，不服臺灣屏東地方法院八十九年度易字第一五六三號中華
民國八十九年十一月三十日第一審判決（起訴案號：臺灣屏東地方法院檢察署八十九
年度偵字第六０一六號），提起上訴（移送本院併辦案號：同署八十九年度偵字第六
九四七號），本院判決如左：
      主      文
上訴駁回。
      事實及理由
一、本案經本院審理結果，認第一審判決認事用法及量刑均無不當，應予維持，並引
    用第一審判決書記載之事實證據及理由。（如附件）。
二、公訴意旨另以被告乙○自八十九年九月間起至同年十月間止，亦有共同經營六合
    彩賭博部分，查被告乙○與林丁基、鄭家榮、方羚綿等人係自八十九年九月間開
    始計劃從賭博，但係自十月間始開始經營之事實，已經同案被告林丁基自警訊中
    起即一再堅稱，而其餘被告於警訊後移送檢察官偵訊時及原審法院審理中，亦均
    供稱確係自十月間起開始經營，而衡諸常情，被告等既均為甫從事數期六合彩賭
    博之行為，從事月餘與從事半月之賭博行為，並無太大差別，被告等當無為此刻
    意設詞辯解之必要，是應以渠等於偵查及原審法院審理中所述為可採，被告乙○
    此部分被訴犯罪，尚屬不能證甲，因公訴人認此部分與有罪部分有連續犯關係，
    為裁判上一罪，此部分爰不另為無罪之諭知。
三、原審審酌被告犯罪之一切情狀，量處被告乙○有期徒刑三月，並諭知如易科罰金
    ，以三百元折算一日。並以被告乙○前未曾受有期徒刑以上刑之宣告，此有其前
    科表為憑，經此次科刑後，當知警惕，應無再犯之虞，且同案被告鄭家榮有賴被
    告乙○工作維持家計，併宣告乙○緩刑二年。扣押之傳真機五台、電話一具、倍
    數表一張、六合彩簽單一卷、計算機一台、計算紙一卷，均係同案被告林丁基所
    有，且係供犯罪所用之物，業經同案被告林丁基當庭陳甲，均依刑法第三十八條
    第一項第二款之規定併為沒收之諭知。至扣案之帳簿七本、存摺六本、匯款收據
    十三張均為被告乙○所有，並係其用於自己經營之金紙生意之物，與本案無關之
    事實，除經被告林丁基、乙○先後陳甲外，經原審法院調閱該批帳簿、存摺與匯
    款收據，其上所載之金額多為數千元之款項，核與被告等經營六合彩賭博，以每
    支十元接受簽賭之情節顯然有別，被告等此部分所辯應非虛言，是尚難認此部分
    扣案物品與本案有何關聯，爰均不併為沒收之諭知。認事用法，核無不合，量刑
    亦屬妥適。檢察官上訴意旨，以被告乙○另於八十九年十一月四日下午某時，有
    在公共場所賭博之行為，原審未及審酌云云（即後述移送併辦部分），指摘原判
    決不當，惟被告乙○並無另外之賭博行為，詳如後述，檢察官上訴為無理由，應
    予駁回。至刑法第四十一條得易科罰金之折算規定，已於九十年一月十日修正公
    布，將原得易科罰金之要件中關於最重本刑為有期徒刑三年以下部分，提高為有
    期徒刑五年以下，併予甲。
四、移送併辦意旨另以：被告乙○於犯罪後基於概括之犯意，又於八十九年十一月四
    日下午某時，在屏東縣萬丹鄉○○村○○路○段二六號之公眾得出入之場所，與
    王源海等人，用撲克牌以俗稱「九仔生」之方式賭博財物復為警查獲，（現由屏
    東檢察署以八十九年度偵字第六九四七號偵辦中），認乙○此部分另涉犯刑法第
    二百六十六條第一項之賭博罪嫌云云，然查被告乙○於警訊、檢察官偵查中及本
    院審理中均否認有賭博行為，辯稱：「我只是過去看人家賭博，也想玩一把，未
    玩到就被警察查獲」等語，否認有在該處賭博，本院復查無其他確切證據足資證
    甲被告有賭博之行為，尚不能僅憑其在現場被查獲，遽認有賭博行為，被告此部
    分被訴犯罪，尚屬不能證甲。因公訴人認此部分與前開有罪部分有連續犯及牽連
    犯之裁判上一罪關係，此部分爰不另為無罪之諭知。
五、同案被告林丁基、鄭家榮、方羚綿均已經原審判決確定。
據上論斷，應依刑事訴訟法第三百六十八條、第三百七十三條，判決如主文。
本案經檢察官邱榮藏到庭執行職務。
中    華    民    國      九十      年       四       月     十一       日
                              臺灣高等法院高雄分院刑事第九庭
                                  審判長法官  張甲松
                                        法官  陳吉雄
                                        法官  任森銓
右正本證甲與原本無異。
不得上訴。
                                      書記官  張文斌
中    華    民    國      九十      年       四       月    十  三      日
附錄：本判決論罪科刑法條：
刑法第二百六十八條
意圖營利，供給賭博場所或聚眾賭博者，處三年以下有期徒刑，得併科三千元以下罰
金。
刑法第二百六十六條
在公共場所或公眾得出入之場所賭博財物者，處一千元以下罰金，但以供人暫時娛樂
之物為賭博者，不在此限。
當場賭博之器具與在賭檯或兌換籌碼處之財物，不問屬於犯人與否，沒收之。
                                                                        Ｆ
附件：
臺灣屏東地方法院刑事判決                        八十九年度易字第一五六三號
    公  訴  人  臺灣屏東地方法院檢察署檢察官
    被      告  林丁基  男四十五歲（民國○○○年○月○○日生）
                        住屏東縣鹽埔鄉○○路九五號
                        居雲林縣崙北鄉○○村○○路六號
                        身分證統一編號：Ｐ一0000000號
    被      告  鄭家榮  男五十四歲（民國○○○年○月○日生）
                        住屏東縣鹽埔鄉○○路九五號
                        身分證統一編號：Ｔ一七四二五四六號
    被      告  乙○    女四十一歲（民國○○○年○○月○○日生）
                        住屏東縣鹽埔鄉○○路九五號
                     身分證統一編號：Ｐ二二一三三五五三號
    被      告  方羚綿  女三十二歲（民國○○○年○月○○○日生）
                        住屏東縣鹽埔鄉○○路五三號
                        身分證統一編號：Ｅ二二二九六三六號
    共      同
    選任辯護人  吳澄潔  律師
右列被告等因賭博案件，經檢察官提起公訴（八十九年度偵字第六０一六號），本院
判決如左：
    主  文
林丁基共同連續意圖營利，聚眾賭博，處有期徒刑陸月，如易科罰金，以參佰元折算
壹日；傳真機伍台、電話壹具、倍數表壹張、六合彩簽單壹卷、計算機壹台、計算紙
壹卷均沒收。
鄭家榮、乙○共同連續意圖營利，聚眾賭博，各處有期徒刑參月，如易科罰金，均以
參佰元折算壹日，均緩刑貳年；傳真機伍台、電話壹具、倍數表壹張、六合彩簽單壹
卷、計算機壹台、計算紙壹卷均沒收。
方羚綿共同連續意圖營利，聚眾賭博，累犯，處有期徒刑陸月，如易科罰金，以參佰
元折算壹日；傳真機伍台、電話壹具、倍數表壹張、六合彩簽單壹卷、計算機壹台、
計算紙壹卷均沒收。
    事  實
方羚綿前於民國（下同）八十六年三月間，因賭博案件，經法院判處有期徒刑四月確
定，並於同年七月二十八日易科罰金執行完畢。嗣自八十九年十月間起，林丁基與鄭
家榮、乙○、方羚綿及另名姓名年籍不詳之成年男子，共同意圖營利，基於概括犯意
，由該名姓名不詳之男子擔任組頭，林丁基擔任「柱仔腳」，為該男子找尋簽賭之人
，並接受簽賭，再以每次新台幣（下同）五百元之代價僱用方羚綿，與林丁基之妹乙
○、妹婿鄭家榮共同負責接聽賭客之簽賭電話及整理簽賭單，將鄭家榮與乙○位於屏
東縣鹽埔鄉○○路九五號之號住處闢為公眾得出入之場所，經營俗稱「六合彩」之賭
局，聚集不特定之多數人，猜號核對香港政府發行每星期二、四開獎之六合彩中獎號
碼重新編組之號碼賭博財物，每支簽賭號碼十元，林丁基則自每支十元之簽賭金中抽
取五角之佣金，其餘交予該名不詳姓名之組頭，中獎者可按其簽賭種類贏得九倍至五
百二十倍之彩金，否則所繳賭資悉歸該名不詳名之男子所有，以此方式圖利。嗣於八
十九年十月十九日下午七時十五分許，在上址為警當場查獲，並扣押林丁基所有供賭
博犯罪用之傳真機五台、電話一具、倍數表一張、六合彩簽單一卷、計算機一台、計
算紙一卷。案經屏東縣警察局移送臺灣屏東地方法院檢察署檢察官偵察起訴。
    理  由
一、訊據被告林丁基、鄭家榮、乙○及方羚綿等均供認有於右揭時地，共同經營俗稱
    「六合彩」之賭局，擔任「柱仔腳」，為該名不詳姓名之成年男子聚集不特定之
    多數人，猜號核對香港政府發行每星期二、四開獎之六合彩中獎號碼重新編組之
    號碼賭博財物之事實不諱，核與渠等在警訊時及檢察官偵查中供述之情節相符，
    並有傳真機五台、電話一具、倍數表一張、六合彩簽單一卷、計算機一台、計算
    紙一卷扣押可資佐証，被告等確有右揭供給賭場、聚眾賭博及普通賭博犯行，已
    堪認定。至公訴意旨及被告鄭家榮、乙○、方羚綿之警訊筆錄雖均載甲，被告等
    係自八十九年九月間起開始為上述賭博犯行，然查被告等係自八十九年九月間開
    始計劃從賭博，但係自十月間始開始經營之事實，已經被告林丁基自警訊中起即
    一再堅稱，而其餘被告於警訊後移送檢察官偵訊時及本院審理中，亦即均供稱確
    係自十月間起開始經營，而衡諸常情，被告等既均為甫從事數期六合彩賭博之行
    為，從事月餘與從事半月之賭博行為，並無太大差別，被告等當無為此刻意設詞
    辯解之必要，是應以渠等於偵查以本院審理中所述為可採，附此說甲。
二、查屏東縣鹽埔鄉○○路九五號雖係住宅，惟既供不特定之多數人出入簽賭，自屬
    公眾得出入之場所。核被告林丁基、鄭家榮、乙○、方羚綿意圖營利提供場所聚
    眾賭博，均係犯刑法第二百六十八條之供給賭場及聚眾賭博罪；又被告等就上述
    方式兼與其他簽賭者，同在公眾得出之場所賭博財物，係犯刑法第二百六十六條
    第一項前段之賭博罪；被告等對於上述犯行有犯意之連絡與行為之分擔，均為共
    同正犯；渠等前後供給賭場、聚眾賭博及普通賭博犯行，均係反覆實施而犯同一
    之罪名，顯係各基於一概括犯意，均應論以連續犯，分別以一罪論。被告等所犯
    圖利供給賭場、圖利聚眾賭博及普通賭博三罪，係基於一個賭博犯意之決定，達
    成其同一犯罪之各個舉動，應屬法律概念之一行為，其一行為觸犯上開三罪名，
    為想像競合犯，均應依刑法第五十五條規定從一重之圖利聚眾賭博罪處斷；被告
    方羚綿前於八十六年間即曾因賭博案件，經法院判處有期徒刑四月確定，並於同
    年七月二十八日執行完畢，有台灣高等法院被告全國前案紀錄表為憑，於五年內
    再犯有期徒刑以上之本罪，為累犯，應依法加重其刑，並遞加重之。審酌被告方
    羚綿前已有賭博罪之前科，竟仍不知警惕，於其前案執行完畢五年內再犯本案、
    被告林丁基、鄭家榮、乙○前均未曾受有期徒刑以上刑之宣告，此有其三人之前
    科表可稽、被告等經營俗稱之「六合彩」賭博，嚴重危害社會經濟秩序、被告等
    經營之時間僅約半月，每期所得收受之賭金僅約二萬元，並僅擔任「柱仔腳」，
    而非組頭，業經被告等供陳在卷，所得非多，期間非長、被告方羚綿係受僱於被
    告林丁基，被告乙○及鄭家榮各為被告林丁基之妹與妹婿，係無償為被告林丁基
    為上述犯行，均已經被告等先後陳甲、被告等於犯後均坦承犯行等一切情狀，爰
    酌情各量處如主文所示之刑，並諭知易科罰金之折算標準。又查被告鄭家榮、乙
    ○前均未曾受有期徒刑以上刑之宣告，此有其二人之前科表為憑，經此次科刑後
    ，當知警惕，應無再犯之虞，且被告鄭家榮有賴被告工作維持家計，此亦有戶籍
    登記簿一份在卷可憑，本院認被告鄭家榮、乙○所受之宣告刑，均以暫不執行為
    適當，併予宣告緩刑二年。扣押之傳真機五台、電話一具、倍數表一張、六合彩
    簽單一卷、計算機一台、計算紙一卷，均係被告林丁基所有，且係供犯罪所用之
    物，業經被告林丁基當庭陳甲，均依刑法第三十八條第一項第二款之規定併為沒
    收之諭知。
三、至扣案之帳簿七本、存摺六本、匯款收據十三張均為被告乙○所有，並係其用於
    自己經營之金紙生意之物，與本案無關之事實，除經被告林丁基、乙○先後陳甲
    外，經本院調閱該批帳簿、存摺與匯款收據，其上所載之金額多為數千元之款項
    ，核與被告等經營六合彩賭博，以每支十元接受簽賭之情節顯然有別，被告等此
    部分所辯應非虛言，是尚難認此部分扣案物品與本案有何關聯，爰均不併為沒收
    之諭知，並此敘甲。
據上論斷，應依刑事訴訟法第二百九十九條第一項前段，刑法第二十八條、第五十六
條、第二百六十六條第一項前段、第二百六十八條、第五十五條、第四十七條、第七
十四條第一款、第三十八條第一項第二款，罰金罰鍰提高標準條例第一條前段、第二
條，判決如主文。
本案經檢察官蔡榮龍到庭執行職務。
中      華      民      國      八十九    年    十一    月    三十      日
                                      臺灣屏東地方法院刑事第二庭
                                          法  官    莊鎮遠
右正本證甲與原本無異。
對於本判決如有不服應於收受送達後十日內向本院提出上訴書狀上訴於台灣高等法院
高雄分院並按他造當事人之人數附具繕本。
                                          書記官    吳光璵
中 華      民      國      八十九    年    十一    月    三十      日
附錄本判決論罪之法條：
中華民國刑法第二百六十六條
 (普通賭博罪與沒收物)
在公共場所或公眾得出入之場所賭博財物者，處一千元以下罰金。但以供
人暫時娛樂之物為賭者，不在此限。
當場賭博之器具與在賭檯或兌換籌碼處之財物，不問屬於犯人與否，沒收
之。
中華民國刑法第二百六十八條
 (圖利供給賭場或聚眾賭博罪)
意圖營利，供給賭博場所或聚眾賭博者，處三年以下有期徒刑，得併科三
千元以下罰金。


司法院資訊處製作；財團法人民間司法改革基金會備份。
